臺灣板橋地方法院刑事判決　　　　　　　99年度訴字第3626號
公　訴　人　臺灣板橋地方法院檢察署檢察官
被　　　告　李義元
上列被告因違反山坡地保育利用條例案件，經檢察官提起公訴（
99年度偵字第25841號），本院行簡式審判程序，並判決如下：
    主  文
李義元違反在他人山坡地內，不得擅自從事墳墓用地之開發之規
定，處有期徒刑陸月，如易科罰金，以新臺幣壹仟元折算壹日。
緩刑貳年，緩刑期內付保護管束，並向指定之政府機關、政府機
構、行政法人、社區或其他符合公益目的之機構或團體，提供壹
佰小時之義務勞務。新北市○○區○○段外插角小段十五之八地
號土地上「吳家歷代之佳城」（佔用面積約肆拾平方公尺）之工
作物沒收。
    事  實
一、李義元以建造墳墓為業，明知新北市三峽區（即改制前臺北
    縣三峽鎮○○○段外插角小段十五之八地號土地為臺灣農林
    股份有限公司（下稱臺灣農林公司）所有，前經行政院於民
    國六十八年十一月二十一日臺六八經字第一一七０一號函核
    定為山坡地保育利用範圍，並經臺灣省政府於六十九年二月
    六日以六九府農山字第一二０一六六號公告，復經臺灣省政
    府於八十五年一月八日以八五府農水字第一四二一七八號函
    及行政院於八十五年一月十三日以台八十五農字第０一三三
    五號函，就上開土地核定為山坡地保育利用條例規定之山坡
    地，並由臺灣省政府於八十五年三月六日以八五府農水字第
    一二三一四號公告在案。詎李義元未經土地所有人農林公司
    之同意，亦未擬定水土保持計畫，送請主管機關核定及監督
    實施，竟基於在他人山坡地擅自從事墳墓用地開發之犯意，
    以新臺幣六十萬元之價錢，受不知情之吳松明（另經檢察官
    為不起訴處分）委託，於九十八年九月間某日起（起訴書略
    載為九十九年一月六日前某日），在上開山坡地開挖整地，
    從事建造墳墓；嗣經新北市三峽區公所巡查員於九十八年十
    二月八日下午一時三十分許，發現不知情之工人正在上開山
    坡地施工建造墳墓（尚未完工），並經新北市政府農業局（
    改制前為臺北縣政府農業局）會同新北市三峽區公所農業課
    人員及員警於九十九年一月六日前往上開土地現場會勘屬實
    ，因而查悉上情。
二、案經新北市政府移送臺灣板橋地方法院檢察署檢察官偵查起
    訴；被告於準備程序中對被訴事實為有罪陳述，本院合議庭
    裁定由受命法官獨任行簡式審判程序。
    理  由
一、上開事實，業據被告李義元於偵查及本院審理中坦承不諱，
    核與證人吳松明於偵查中檢察事務官詢問時供證伊委託被告
    在上開山坡地上設置伊母親的墳墓等語，及證人即臺灣農林
    股份有限公司土地管理副理黃協門於檢察事務官詢問時證述
    上開土地未出租與他人或被告使用等語相符。又上開山坡地
    係臺灣農林公司所有，前經行政院於六十八年十一月二十一
    日臺六八經字第一一七０一號函核定為山坡地保育利用範圍
    ，並經臺灣省政府於六十九年二月六日以六九府農山字第一
    二０一六六號公告，復經臺灣省政府於八十五年一月八日以
    八五府農水字第一四二一七八號函及行政院於八十五年一月
    十三日以台八十五農字第０一三三五號函，就上開土地核定
    為山坡地保育利用條例規定之山坡地，並由臺灣省政府於八
    十五年三月六日以八五府農水字第一二三一四號公告等節，
    亦有新北市○○區○○段外插角小段十五之八地號土地建物
    查詢資料、上開行政院函、臺灣省政府函、公報等件附卷可
    憑；另新北市三峽區公所巡查員於九十八年十二月八日下午
    一時三十分許在上開山坡地現場發現工人正在施工建造墳墓
    ，並經新北市政府農業局（改制前為臺北縣政府農業局）於
    九十九年一月六日會同新北市三峽區公所農業課人員前往上
    開土地現場會勘屬實等情，有新北市政府農業局函、新北市
    三峽區違反殯葬管理條例殯葬設施設置、經營管理查報案件
    會勘紀錄、新北市違規使用山坡地涉及違反水土保持法、山
    坡地保育利用條例案件現場會勘紀錄及現場照片六張、新北
    市三峽區公所違規使用山坡地查報表、地籍圖及違規地點照
    片六張附卷可佐，足認被告自白與事實相符，堪以採為認定
    犯罪事實所憑之證據。本案事證明確，被告犯行洵堪認定，
    應依法論科。
二、核被告所為，係違反山坡地保育利用條例第十條規定，在他
    人山坡地，擅自從事墳墓用地之開發，應依同條例第三十四
    條第一項規定論處。又山坡地保育利用條例第三十四條第一
    項所定違反同條例第十條未經許可，在他人山坡地內擅自從
    事墳墓用地開發之罪，性質上係刑法第三百二十條第二項竊
    佔罪之特別規定，依特別法優於普通法之法律競合關係，應
    適用山坡地保育利用條例第三十四條第一項之規定論處，不
    再論以刑法之竊佔罪，併予敘明。爰審酌被告未經許可擅自
    在他人山坡地上興建墳墓，對自然景觀及山坡地之維護造成
    損害，兼衡被告犯罪之動機、目的及手段，及其經巡查員發
    現後即停止繼續施作建造墳墓，暨犯罪後坦承犯行，態度尚
    稱良好等一切情狀，量處如主文所示之刑，並諭知易科罰金
    之折算標準，以資懲儆。又被告前未曾因故意犯罪受有期徒
    刑以上刑之宣告，有臺灣高等法院被告前案紀錄表在卷可按
    ，其因一時失慮，致犯本罪，且被告現已六十七歲，其犯後
    於偵查、審理中均坦承犯行，已知悔悟，則被告經此偵、審
    程序後，應知所警惕而無再犯之虞，本院因認其所宣告之刑
    以暫不執行為適當，爰依刑法第七十四條第一項第一款規定
    ，宣告緩刑二年；另斟酌被告所為對於山坡地造成危害等情
    形，認應命被告向指定之政府機關、政府機構、行政法人、
    社區或其他符合公益目的之機構或團體，提供一百小時之義
    務勞務（按：被告究應向何政府機關、政府機構、行政法人
    、社區或其他符合公益目的之機構或團體，屬執行之問題，
    應由檢察官斟酌考量被告性別、家庭、身份、職業、經歷、
    特殊專長、體能狀況及素行紀錄與參加意願等因素，再依義
    務勞務執行機構之地域、特性及勞務內容等為適當之安排）
    ，並依刑法第九十三條第一項第二款之規定，在緩刑期內併
    付保護管束，用啟自新。
三、又犯第三十四條之罪者，其墾殖物、工作物、施工材料及所
    使用之機具沒收之，山坡地保育利用條例第三十四條第五項
    定有明文。查被告於上開土地上建造之「吳家歷代之佳城」
    （面積約四十平方公尺），係其擅自在他人山坡地上從事墳
    墓用地之開發所建造之工作物，業據被告供述在卷，已如前
    述；又依證人吳松明於九十九年六月二十四日偵查中陳稱：
    伊以六十萬元之價錢委託殯葬業者設置墳墓，目前已給付一
    半等語，並參以被告於本院審理中供稱：本件墳墓的墓碑、
    磁磚還沒有做好，所以還沒有交給家屬使用等語，堪認證人
    吳松明委託被告興建墳墓之目的主要為取得興建完成後墳墓
    之所有權，則被告在興建墳墓完成前，上開墳墓之工作物仍
    屬於被告所有，應依山坡地保育利用條例第三十四條第五項
    之規定宣告沒收。
據上論斷，應依刑事訴訟法第二百七十三條之一第一項、第二百
九十九條第一項前段，山坡地保育利用條例第十條、第三十四條
第一項、第五項，刑法第十一條前段、第四十一條第一項前段、
第七十四條第一項第一款、第二項第五款、第九十三條第一項第
二款，判決如主文。
本案經檢察官洪國朝到庭執行職務
中    華    民    國   100    年    1     月    18    日
                  刑事第十庭    法  官  楊 志 雄
以上正本證明與原本無異。
如不服本判決應於收受判決後10日內向本院提出上訴書狀，並
應敘述具體理由。其未敘述上訴理由者，應於上訴期間屆滿後
20日內向本院補提理由書（均須按他造當事人之人數附繕本）
「切勿逕送上級法院」。
                                書記官  陳 春 銘
中    華    民    國   100    年    1     月    18    日
附錄本案論罪科刑法條全文：
山坡地保育利用條例第10條
在公有或他人山坡地內，不得擅自墾殖、占用或從事前條第1款
至第9 款之開發、經營或使用。
山坡地保育利用條例第34條
違反第10條規定者，處6 月以上5 年以下有期徒刑，得併科新台
幣60萬元以下罰金。
前項情形致釀成災害者，加重其刑至二分之一；因而致人於死者
，處5 年以上12年以下有期徒刑，得併科新台幣1 百萬元以下罰
金；致重傷者，處3 年以上10年以下有期徒刑，得併科新台幣80
萬元以下罰金。因過失犯第1 項之罪致釀成災害者，處1 年以下
有期徒刑，得併科新台幣60萬元以下罰金。
第 1 項未遂犯罰之。
犯本條之罪者，其墾殖物、工作物、施工材料及所使用之機具沒
收之。